臺灣高等法院高雄分院刑事判決　　　　　　　　九十一年度上更(一)字第二三二號
　　上　訴　人　台灣高雄地方法院檢察署檢察官
　　被　　　告　甲○○
　　指定辯護人　本院公設辯護人孫妙岑
右上訴人因被告毒品危害防制條例案件，不服臺灣高雄地方法院八十八年度訴字第一
八六六號中華民國八十八年十二月二十八日第一審判決（起訴案號：臺灣高雄地方法
院檢察署八十八年度偵字第一三三九一號），提起上訴，判決後，經最高法院發回更
審，本院判決如左：
    主    文
原判決撤銷。
甲○○連續販賣第一級毒品，處有期徒刑拾貳年。第一級毒品海洛因毛重零點參柒公
克（淨重零點壹肆公克）沒收銷燬之，0000000號、0000000號電話機
二具、0000000000號呼叫器一個均沒收，如全部或一部不能沒收時，追徵
其價額，販賣毒品所得新台幣三萬元沒收，如全部或一部不能沒收時，以其財產抵償
之。
    事    實
一、甲○○前因施用毒品案，經台灣高雄地方院先後於民國（下同）八十三年三月九
日、同年七月二十一日以八十三年度訴字第一九四號、八十三年度訴字第二一三
    七號判決科處有期徒刑三年五月、三年八月，經定其應執行刑為為有期徒刑七年
    四月，嗣於八十七年十二月三日假釋，於假釋中付保護管束，期間須至九十年八
    月三日始屆滿。詎在假釋期間，仍不知戒慎警愓，明知海洛因係毒品危害防制條
    例第二條所稱之毒品，未經許可不得持有、販賣，詎竟意圖營利而基於概括之犯
    意，自八十八年三、四月間起至四月底止，以0000000號、000000
    0號電話或0000000000號呼叫器為連絡工具，與郭新祥、蔡幸花夫婦
    取得聯繫後，連續在其高雄縣大寮鄉○○村○○路五十八巷四十八號住處大樓樓
    下，或在蔡幸花在高雄市○○區○○路三十一巷十四號住處，或在同市○○路與
    福德路口等處，販賣第一級毒品海洛因予蔡幸花，或郭新祥與蔡幸花夫婦多次，
    每次新台幣（下同）二千元至五千元不等，平均二、三天販賣一次，共計得款三
    萬元，嗣於八十八年五月四日下午二時許，經警持檢察官所核發之搜索票在前揭
    蔡幸花之住處搜索時查獲郭新祥所購得之海洛因淨重０、一四公克，包裝重０、
    二三公克、注射針向等物後，循線查獲。
二、案經高雄市政府警察局鹽埕分局移送台灣高雄地方法院檢察署檢察官偵查起訴。
    理   由
一、訊據被告甲○○矢口否認有前開販賣海洛因犯行，辯稱：其係與郭新祥夫婦合資
    一同向綽號「阿慶」之毒販購買，購得毒品後再回到郭新祥夫婦住處施打云云。
二、惟查：
  (一)蔡幸花於檢察官偵查中證稱：「是郭新祥出錢給我請『吉仔』買的」「用000
    0000000號呼叫器連絡，他會回我電話或來家裡找我」「我不知道『吉仔
    』之地址，他大約是住在中庄高屏大橋附近」、「（問：口卡上之甲○○究竟是
    不是賣你海洛因之人？）沒有錯」、「剛開始時用0000000連絡買毒品，
    後來就用0000000000號呼叫器呼叫他，他會再將連絡電話00000
    00、0000000扣在我的扣機上，我再用電話與他連絡，我的扣機是00
    0000000號」、「（問：你跟郭新祥共同施用的海洛因都是跟甲○○買的
    ？）是的」、「（問：都是你出面去買或是郭新祥或是你們一起去買？）大部分
    是我出面去買」、「從八十八年三、四月間開始跟甲○○買，買過很多次，已記
    不得了，平均二、三天買一次，大約是二、三千元或是四、五千元都有，最後一
    次在八十八年四月下旬，是由我出面買的」、「是在他後庄（應係中庄之誤）家
    的樓下，有時也會在我家附近交貨」等語（見八十八年度偵字第一三三九一號卷
    第二十五頁、四十二頁背面）。於原審法院初訊亦證稱：「與被告是朋友」、「
    是我拿錢給甲○○向他買的；約二、三天買一次，最後一次向他買是查獲前二、
    三天」、「都是我向甲○○買的，扣機給甲○○」、「（問：是否與被告合資買
    毒品？）沒有，是我拿錢給他，他拿毒品給我」等語（見原審卷第四十頁背面、
    第四十一頁及背面），其於警訊中亦稱：「我是向二名不知其姓名綽『阿胖』及
    『阿吉』的男子所購買的」、「『阿吉』年約三十歲，身高約一百六十公分，體
    型瘦、短髮，我都是打呼叫器0000000000，和他聯絡購買事宜」、「
    （問：警方今調出甲○○口卡，他是否就是販賣海洛因給你，綽號叫阿吉的男子
    ？）是的」、「平均每二天向他購買壹次海洛因，金額壹仟元至參仟元，地點有
    時在他家高雄縣大寮鄉○○村○○路五八巷四八號大樓底下，有時在我住處高市
    苓雅區○○路三一巷十四號，有時約在高市○○路和福德路口交貨」等語（均見
    警卷第六頁正面及反面）。再者，證人郭新祥於檢察官偵查中亦證稱：「施用的
    海洛因是我拿錢給蔡幸花去向『李俊吉』買的」、「認識甲○○，他叫吉仔」、
    「我施用的海洛因就是向口卡之人買的」、「打ＢＢ扣連絡」、「蔡幸花有見過
    甲○○」、「（問：你什麼時候開始跟甲○○買海洛因？）八十八年三、四月間
    」、「在他鳳山市後庄住處大樓樓下交海洛因給我」、「買很多次，二、三天就
    買一次，一次都買三至五千元」等語（見同上偵查卷第三十三、三十四頁），其
    於原審法院亦證稱：今年三月份開始向他，買到四月底等語（見原審卷第四七頁
    ），而被告之住處確實設在高雄縣大寮鄉○○村○○路，有戶籍謄本在卷可憑（
    見同上偵查卷第四十頁），如後所述，被告亦自承與郭新祥夫婦係朋友關係，核
    與前揭證人蔡幸花所證相同，則郭新祥、蔡幸花應無誤認之虞，渠等所指販賣毒
    品者，應係被告無訛。
  (二)被告於本院審理時亦供稱：認識郭新祥夫婦、是以前的朋友，家裡電話0000
    000號、沒有仇恨等語（見本院上更(一)卷第八十六頁），又被告於警訊中亦供
    稱：呼叫器號碼是0000000000號、地點（按係指交付毒品之地點）有
    時在我家樓下，或他家等語（見警卷第三頁背面），被告與郭新祥夫婦間既係朋
    友關係且無仇冤，衡情郭新祥等應無蓄意設詞誣陷之理，而警方持檢察官所簽發
    之搜索票在前揭蔡幸花之住處搜索時，確實扣得郭新祥施用毒品之注射針筒、海
    洛因等情，亦經蔡幸花、郭新祥等人於警訊時陳述明確。前開查獲之粉末經送法
    務部調查局鑑定結果，確係海洛因，淨重０、一四公克，包裝重０、二三公克之
    事實，亦經該局函覆原審法院無訛（見原審卷第五十七頁），且被告於本院亦坦
    承有交付海洛因予郭新祥、蔡幸花等人，而郭新祥、蔡幸花為警查獲後，經警採
    集渠等尿液送驗結果，確呈嗎啡陽性反應，有高雄市凱旋醫院八十八年五月二十
    八日所出具之尿液檢驗成績書在卷可憑（見同上偵查卷第二九頁），是被告所販
    賣者確係海洛因無訛。
  (三)雖蔡幸花於警訊中證稱：係八十八年四月十七日開始注射海洛因，平均二天向被
    告購買，每次約一千至三千元不等，於檢察官偵查中證稱：係八十八年二、三月
    間開始購買，購賣之金額二、三千元或是四、五千元，於原審初訊時證稱：八十
    八年四、五月初向被告買等語，就購買之時間、價金先後所述不盡相同。再者，
    郭新祥於警訊時供稱：第一次施用毒品係在八十八年四月十八日、最後一次是在
    同年月十九日，於原審證稱係四、五天買一次等語，蔡幸花亦供稱第一次是在八
    十八年四月十七日，最後一次同年四月二十五日等語，就何時開始施用毒品所為
    供述，核與購買毒品之時間亦不甚一致。惟如前所述，渠等係於八十八年五月四
    日下午為警查獲，查獲時尚扣得海洛因，而渠等於警、偵訊中就每二、三天就要
    購買海洛因之事實，均始終一致，是渠等最後購買之日期，應於郭新祥於原審所
    證八十八年四月底為可採，又蔡幸花、郭新祥於偵查中均一致供稱係自八十八年
    三月、四月間開始向被告購買海洛因，已如前述，二者所供互核相一致，以此部
    分所供較為可採。其次，施用毒品者欲購買毒品之數量當視身上所持有之現金以
    定之，未必每次均有相同之金錢，是蔡幸花等就購買之金額所為供述亦難謂係矛
    盾而不可採。又蔡幸花、郭新祥就如何與被告取得連繫及購買海洛之情事，已於
    檢察官偵查中供述甚詳，是蔡幸花、郭新祥等事後所證係合資購買云云，應係礙
    於友情所為迴護之詞，不足為被告有利之認定。末按被告販賣毒品予蔡幸花、郭
    新祥之時間係起於八十八年三、四月間，已如前述，卷內亦無被告係自八十八年
    二月間起開始販賣之證據，是公訴人認被告係自八十八年二月間開始販賣，應係
    誤載，附此敘明。依證人蔡幸花、郭新祥前揭所證，被告販賣毒品之確係次數及
    價金均無法逐筆詳予計算，故販賣毒品之所得，應採最有利於被告方式認定之，
    即每次二千元，每三天一次，期間八十八年三月十五日（中旬）至八十八年四月
    底，共四十五天，十五次，計三萬元
  (四)按毒品日益氾濫，政府查緝亦日益嚴厲，如無利可圖，被告應無甘冒被處重刑之
    危險而販賣之理，是被告係意圖營利而販賣海洛因亦堪認定。
    綜上所述，被告所辯應係避重就輕之詞，不足採信，其販買海洛因之犯行已堪認
    定。
三、核被告所為，係犯毒品危害防制條例第四條第一項之販賣第一級毒品罪，被告先
    後多次販賣之行為，時間緊接，手法相同，顯係基於概括犯意為之，且所觸犯者
    又係同一罪名之罪，應依刑法第五十六條之規定論以一罪。被告每次所販賣之毒
    品非多，且非大中盤商，如量處最低法定本刑無期徒刑，顯屬過重，情輕法重，
    衡情不無可憫，爰依刑法第五十九條之規定減輕其刑。
四、原審未詳為推求，遽為被告無罪之諭知，尚有未洽，檢察官執此聲明上訴，指摘
    原判決不當，為有理由，應由本院將原判決撤銷改判。爰審酌被告販賣之次數，
    所得財物，犯後雖否認犯行，惟態度尚稱良好等一切情事，量處如主文第二項所
    示之刑。在證人郭新祥住處查獲之第一級毒品海洛因毛重０、三七公克（淨重０
    、一四公克），雖已因販賣而交付郭新祥夫婦，惟既係因而查獲之毒品，仍應依
    毒品危害防制條例第十八條第一項規定諭知沒收並銷燬之（最高法院九十年台上
    字第五八七０號、九十一年台上字第四０七六號判決參照）；另0000000
    號、0000000號電話機二具，及0000000000號呼叫器一個，係
    供被告販賣海洛因所用之工具，應依毒品危害防制條例第十九條第一項宣告沒收
    ，如全部或一部不能沒收時，應追徵其價額。販賣毒品之所得計三萬元應予沒收
    ，如前部或一部不能沒收時，應以被告之財產抵償之。
據上論結，應依刑事訴訟法第三百六十九條第一項前段、第三百六十四條、第二百九
十九條第一項前段，毒品危害防制條例第四條第一項、第十八條第一項前段、第十九
條第一項，刑法第十一條、第五十九條、第五十六條，判決如主文。
本案經檢察官郭振昌到庭執行職務。
中        華      民      國      九十一    年    十一    月   二十八   日
                 臺灣高等法院高雄分院刑事第四庭
                                  審判長法官  蕭權閔
                                        法官  陳啟造
                                        法官  李嘉興
右正本證明與原本無異。
如不服本判決應於收受本判決後十日內向本院提出上訴書狀，其未述上訴理由者，
並得於提起上訴後十日內向本院補提理由書狀（均須按他造當事人之人數附繕本)「
切勿逕送上級法院」。
                                      書記官  呂素珍
中        華      民      國      九十一    年    十二    月     二     日
附錄：本判決論罪科刑法條：
毒品危害防制條例第四條第二項
製造、運輸、販賣第二級毒品者，處無期徒刑或七年以上有期徒刑，得併科新臺幣七
百萬元以下罰金。
                                                                     Ａ
